【裁判字號】    92,再易,5
【裁判日期】    920410
【裁判案由】    再審之訴
【裁判全文】
臺灣板橋地方法院民事裁定  九十二年度再易字第五號
    聲請人      偉強股份有限公司
    即再審原告
    法定代理人  謝幸真
    訴訟代理人  謝慶鐘
    相對人      乙○○蔡金貴.
    即再審被告
                甲○○蔡金貴.
右當事人間請求再審之訴事件，再審原告對於民國九十一年十二月二十七日本院九十
年度再易字第一三號確定裁定提起再審，本院裁定如左：
    主      文
本院九十年度再易字第一三號、八十七年度再易字第四號、八十六年度再易字第一號
、八十四年度再易字第六號確定裁定均廢棄。
再審費用由再審被告負擔。
    理      由
一、本件再審意旨略以：再審程序按民事訴訟法第五百零一條第三款「應於如何程度
    廢棄原判決，及對本案如何判決之聲明」及同法第四款「再審理由及關於再審理
    由並遵守不變期間之證據」，此等條款保障再審原告有權主導再審訴訟方向及法
    律上意見，再審法院每次作成之再審判決書，認定事實之真偽，均應受最高法院
    六十九年台再字第七二號再審判決案例（即法院依自由心證判斷事實真偽，非無
    限制，仍應遵守論理及經驗法則，否則即屬適用法規裁判錯誤。）之拘束。若過
    去再審之判決，未曾廢棄原確定判決改判，每次再審均應以原始確定終局判決做
    為裁判對象。依法應推定前再審屢次違反論理法則，未滿足再審原告主導再審訴
    訟之進行，否則再審原告焉能迄今有原始確定終局判決錯誤之事實或理由，尚存
    於今可主導再審訴訟之進行，再審係一個原始案號再審到底，與三十日不變期間
    無關重要，提出書狀之三十日期間，僅代表訴訟有連續性存在，不能限制訴訟繼
    續進行同一判決法律之規定。原審就再審原告所主張「關於每次再審之對象，均
    應以原始確定判決案號作為對象」之情，曲解為再審原告單獨就除前次確定判決
    以外之歷次裁判均為再審之聲請，再以除前次確定判決以外之歷次裁判均逾三十
    日不變期間予以裁定駁回，自有適用法規顯有錯誤之再審事由，應將原確定裁定
    廢棄等情。
二、查本件再審原告就此本院九十年度再易字第十三號民事確定裁定提起再審，經查
    該民事裁定，係於九十二年一月十日送達本件再審原告，此有送達證書在卷足憑
    ，再審原告就此確定裁定於九十二年一月二十八日具狀表明再審，並未逾提起再
    審之三十日不變期間之遵守，先此敘明。
三、另按對於「原訴訟事件之確定判決」提起再審之訴與對於「再審之訴之確定判決
    」提起再審之訴，固係不同之訴訟標的。惟再審程序按民事訴訟法第五百零一條
    第三款「應於如何程度廢棄原判決，及對本案如何判決之聲明」，是倘該再審之
    訴之確定判決有法定再審理由應為廢棄，於廢棄該再審判決後，自應進入原訴訟
    事件程序為實體之審理，即再審原告所謂「每次再審之對象，均應以原始確定判
    決案號作為對象」。亦即本件再審原告既非逕主張原審或除本院九十年度再易字
    第一三號以外歷次再審確定裁判均有再審理由，各單獨提起再審之訴，而係主張
    因本院九十年度再易字第一三號確定判決具再審理由（故僅一訴訟標的），推至
    前次再審判決亦具再審理由，層層相推之結果認至原審確定判決亦備再審理由而
    請求廢棄改判。是以，倘再審之訴為無理由，程序無法恢復至前程序則為當然之
    理，自無庸另就前次歷審判決為駁回之裁定（即無逾三十日不變期間始提起訴訟
    之情）。原審誤以再審原告單獨就除前次以外歷次裁判均單獨為再審之聲請，再
    就再審原告未聲明之事項適用民事訴訟法第五百條第一、二項，第五百零七條規
    定，以就前開裁判提起再審之訴均逾三十日不變期間，而予裁定駁回，自已該當
    民事訴法第四百九十六條第一項第一款適用法規顯有錯誤之構成要件。
四、又前審八十七年度再易字第四號、八十六年再易字第一號、八十四年度再易字第
    六號確定裁定，亦均有同前之再審理由，爰均予廢棄，且無庸另再為裁定（原審
    就此部分係對再審原告未聲明事項為裁判）。
據上論結，依民事訴訟法第五百零七條、第九十五條、第七十八條、第八十五條第一
項前段裁定如主文。
中      華      民      國    九十二  年      四      月    十      日
                                臺灣板橋地方法院民事第一庭
~B審判長法官  許瑞助
~B      法官  許瑞東
~B      法官  黃信滿
右為正本係照原本作成
不得抗告
中      華      民      國    九十    年      四      月      十      日
 ~B法院書記官  吳美瑤


司法院資訊處製作；財團法人民間司法改革基金會備份。
